【裁判字號】    92,交聲,883
【裁判日期】    920619
【裁判案由】    交管條例聲異
【裁判全文】
臺灣板橋地方法院交通事件裁定                    九十二年度交聲字第八八三號
    原處分機關  交通部公路總局臺北區監理所
    異  議  人
    即受處分人  甲○○
右列受處分人因違反道路交通管理處罰條例案件，對於交通部公路總局臺北區監理所
於九十二年四月十六日所為之處分（原處分案號：北監自裁字第裁四０－ＣＹ000
0000號），聲明異議，本院裁定如左：
    主  文
原處分撤銷。
    理  由
一、聲明異議意旨略以：異議人即受處分人甲○○主張伊接獲交通部公路總局臺北區
    監理所違反道路交通管理事件裁決書（簡稱裁決書），內載伊於民國九十一年七
    月二十七日，駕駛車號為Ｌ九－三八二二號自用小客車，經臺北縣石門鄉台二線
    王公橋時，適經有燈光號誌管制之交岔路口闖紅燈，據此，即通知於九十一年十
    月六日前應繳交二千七百元之罰款，但伊未遵守繳款期，因此逾期罰款五千四百
    元，並限期於九十二年五月十六日，惟伊於該時日是否曾經過該地，伊無法確認
    ，且伊未接獲罰款通知即舉發違反道路交通管理事件通知單（簡稱通知單），舉
    發機關亦未提出實證，爰請求撤銷原處分云云。
二、按汽車駕駛人，行經有燈光號誌管制之交岔路口闖紅燈者，處新臺幣（下同）一
    千八百元以上五千四百元以下罰鍰；汽車駕駛人違反本條例第五十三條者，除依
    原條款處罰鍰外，並予記違規點數三點；本條例所定罰鍰之處罰，行為人接獲違
    反道路交通管理事件通知單後，於十五日內得不經裁決，逕依第九十二條第三項
    之罰鍰基準規定，向指定之處所繳納結案；不服舉發事實者，應於十五日內，向
    處罰機關陳述意見；其不依通知所定期限前往指定處所聽候裁決，且未依規定期
    限繳納罰鍰結案或向處罰機關陳述意見者，處罰機關得逕行裁決之，道路交通管
    理處罰條例第五十三條、第六十三條第一項第三款及第九條第一項分別定有明文
    。又逕行舉發違反道路交通管理事件，經汽車所有人依通知單之應到案日期前到
    案，並告知違規駕駛人姓名、身分證統一編號及住址者，處罰機關應即另行通知
    違規駕駛人到案依法處理；逾應到案日期，處罰機關應依本條例第八十五條第三
    項規定處罰該汽車所有人；違反道路交通管理事件，行為人認為舉發之事實與違
    規情形相符者，得於接獲通知單後，親自或委託他人持該通知單，不經裁決向指
    定之處所，逕依裁罰基準執行並繳納罰鍰結案，違反道路交通管理事件統一裁罰
    基準及處理細則（該名稱於九十一年八月三十日經修正發布，並自九十一年九月
    一日起施行）第二十四條、第四十八條第一項亦分別定有明文。
三、經查，本件異議人甲○○所有車牌號碼為Ｚ九－三八二二號之自用小客車，於九
    十一年七月二十七日二十三時十分許，行經臺北縣石門鄉台二線王公橋前，因駕
    車行經有燈光號誌管制之交岔路口闖紅燈之違規事實，而經臺北縣政府警察局逕
    行舉發並經交通部公路總局臺北區監理所裁決等情，有採證照片二張、臺北縣政
    府警察局北縣警交字第ＣＹ0000000號通知單及交通部公路總局臺北區監
    理所九十二年四月十六日北監自裁字第裁四０－ＣＹ0000000號裁決書各
    一份附卷可稽。次查，異議人之戶籍地址為「臺北縣蘆洲市○○路三巷二十二號
    四樓」（有異議人之戶籍地址查詢資料、上開裁決書及異議人所具之聲明異議狀
    在卷足憑），而上開通知單所載之車主地址為「臺北縣蘆洲市○○路二二七巷二
    弄二十九號五樓」，經舉發機關據以填製通知單及以掛號郵務方式為送達後，因
    「招領逾期」，而遭郵務機關退回等情，業經本院依職權向臺北縣政府警察局金
    山分局函查屬實，並有上開通知單一份、採證照片二張及招領逾期退回之信封一
    紙附卷可稽，足見舉發機關尚無法證明已將上開通知單送達被通知人（即異議人
    ），則在異議人堅決否認有收受該通知單之情況下，應認舉發機關就上開通知單
    並未踐行合法通知程序，從而原處分機關之裁處最高罰鍰亦因此而失所依據，是
    原處分機關以異議人逾期未繳納罰鍰而裁處最高罰鍰五千四百元，即有未合，自
    難維持，應予撤銷。至依道路交通案件處理辦法第二十條前段規定，固得由本院
    另為裁罰，然此係指受罰主體以及行為違規之整體事實（含通知單是否踐行合法
    通知程序）已屬明確無瑕者，本件通知單均未合法送達異議人之瑕疵均尚未去除
    ，自應均待由原處分機關查明後，依法另為適當之處理，併予明。
四、依道路交通案件處理辦法第二十條前段，裁定如主文。
中      華      民      國    九十二    年      六      月      十九    日
                                      臺灣板橋地方法院交通法庭
                                          法  官  楊  千  儀
右正本證明與原本無異。
如不服本裁定，應於送達後五日內，向本院提出抗告狀。
                                          書記官  吳  河  東
中      華      民      國    九十二    年      六      月      十九    日


司法院資訊處製作；財團法人民間司法改革基金會備份。
